臺灣臺中地方法院刑事判決　　　　　　　　　　　　　九十年度訴字第二八號
　　公　訴　人　台灣台中地方法院檢察署檢察官
　　被　　　告　己○○
　　選任辯護人　郭林勇
　　被　　　告　戊○○
　　選任辯護人　謝文田
右列被告因違反槍砲彈藥刀械管制條例案件，經檢察官提起公訴（九十年度偵字第九
三五六號），本院判決如左：
    主  文
己○○、戊○○均無罪。
    理  由
一、公訴意旨略以：被告己○○、戊○○父子分別係台中市○區○○○路十三號程泰
    機械股份有限公司（下簡稱程泰公司）負責人、程泰公司國外事業部（應係程泰
    公司在美國之代理商即山精機股份有限公司，下簡稱山精機公司，對外均稱是程
    泰公司分公司）負責人，於民國九十年二月間，己○○、戊○○父子利用程泰公
    司自美國進口舊展示架回國之機會，基於共同運輸手槍及子彈，走私管制物品進
    口之犯意聯絡及行為分擔，由戊○○在裝貨木箱之底層夾藏一只未經申報之保險
    箱，內藏有業已細部分解具殺傷力之美製Ｐ２３９型九厘米手槍一支（槍枝號碼
    ＳＡ－７６１５６）、子彈五百七十發（制式子彈五百三十二顆，達姆彈三十八
    顆）及彈夾兩個，運輸來台，再由己○○委由不知情之捷聖報關行，向財政部台
    中關稅局（下簡稱台中關稅局）報運進口，貨櫃並運送停放在台中工業區長榮貨
    櫃站。嗣於九十年三月七日，台中關稅局因該貨櫃僅申報金額美金八千一百元，
    認為不合常理，經派員查驗，發現在貨櫃最裡面第三只木箱之最底層，有一用桌
    巾覆蓋且未經申報之保險櫃一只，台中關稅局乃請己○○前來打開該只保險櫃進
    行查驗，嗣於九十年三月八日上午己○○始主動向台中關稅局表明該保險櫃藏有
    上開槍械及子彈，經己○○同意破壞保險箱後，台中關稅局會同法務部調查局航
    業海員調查處台中站於九十年三月八日下午四時許開啟該保險箱時，當場查獲內
    藏以保鮮膜包裹具有殺傷力之業已細部分解美製Ｐ２３９型九厘米手槍一支（槍
    枝號碼ＳＡ－７６１５６）、子彈五百七十發（制式子彈五百三十二顆，達姆彈
    三十八顆）及彈夾兩個，因認被告二人共同涉犯槍砲彈藥刀械管制條例第七條第
    一項運輸手槍罪嫌、同條例第十二條第一項運輸子彈罪嫌、懲治走私條例第二條
    第一項私運管制物品進口罪嫌。
二、按犯罪事實應依證據認定之，無證據不得推定其犯罪事實，又不能證明被告犯罪
    者，應諭知無罪之判決，刑事訴訟法第一百五十四條、第三百零一條第一項分別
    定有明文。又事實之認定，應憑證據，如未能發現相當證據，或證據不足以證明
    ，自不能以推測或擬制之方法，以為裁判基礎（最高法院著有四十年台上字第八
    六號判例參照）。另按認定犯罪事實所憑之證據，雖不以直接證據為限，間接證
    據亦包括在內，然無論直接或間接證據，其為訴訟上之證明，須於通常一般之人
    均不致於有所懷疑，而得確信其為真實之程度者，始得據之為有罪之認定，倘其
    證明尚未達到此一程度，而有合理性懷疑之存在時，即無從為有罪之認定，此亦
    有最高法院七十六年台上字第四九八六號判例可資參照。
三、公訴人認被告二人涉犯上開罪嫌，無非係以：(一)扣案手槍及子彈均具有殺傷力，
    業經內政部警政署刑事警察局鑑定屬實，有鑑定報告書在卷可徵；(二)美國國情與
我國不同，在美國縱可合法持有槍彈者，在我國境內之持有或運輸行為，仍應依
    照槍砲彈藥刀械管制條例之規定予以嚴懲；(三)依照進口貨物短卸、溢卸、短裝、
    溢裝處理細則第六條第一項第五款、第六款及第二項之規定，欲運送貨物進口者
    ，對於實際裝載之數量、內容均應於裝載前及報關時詳細核對清楚，以免於事後
    被查獲有溢裝之情事，而遭關稅局依照海關緝私條例之相關規定處罰，此為辦理
    貨物運送應有之常識，是被告己○○、戊○○所辯：「本次報關的器材因為太多
    ，故無法一一列出，所以報關大多是用整批的在報關，沒有辦法詳列展覽用全部
    器材之項目」，及證人被告員工陳福吉之證詞：「在受戊○○指示基於展覽會財
    物之安全考量，要將一只保險箱運回台灣時，因為二只保險箱放在一起，我基於
    方便就拿了放在外面的那一個，直接將保險箱吊上貨櫃內，因為時間很趕，我們
    也沒有看保險箱內有沒有東西」云云，即顯與相關報關實務上之規定，及貨物運
    送之常情不符。(四)且證人陳福吉係被告二人所經營程泰公司之員工，與被告有相
    當利害之關係，且若經證明陳福吉對本案保險箱內裝有槍枝一情知情，則陳福吉
    即係知情而有代為幫忙裝運之行為，而應認為陳福吉係本案之共犯等情，證人陳
    福吉於本案所為對被告等有利之證詞因涉及其本身之利害，實不足採信。(五)又持
    有槍枝之動機非一，被告戊○○雖早於八十七年間移居美國，平日從事公司海外
    業務推廣之工作，近日內無返台之計劃，而固無在台灣攜槍之必要，然扣案手槍
    及子彈係由美國運回台灣，而被告己○○係程泰企業集團之負責人，正係久居台
    灣，而可能欲在我國持有槍枝之人，亦為本案報關貨物之實際收貨人，對於報關
    之內容，及未申報之保險箱內藏有槍械，亦不得任意諉為不知；(六)本案係因被告
    己○○委由不知情之捷聖報關行，向台中關稅局報運進口，台中關稅局因該貨櫃
    僅申報金額美金八千一百元，認為不合常理而派查驗員乙○○前往查驗，乙○○
    發現在貨櫃最裡面第三只木箱之最底層，藏置有一用桌巾覆蓋且未經申報之保險
    櫃一只，經報告上級，台中關稅局認為有進一步開啟該保險櫃查驗之必要，而告
    知被告己○○前來開啟會驗，被告己○○見事跡敗漏，竟又以未找到該保險箱鑰
    匙之拖延方式企圖矇混過關，按該保險櫃如依被告己○○、戊○○所言既係欲運
    送返台展示時保管財物之用，則一般均會附載該開啟保險櫃之鑰匙及密碼號碼以
    便隨時使用，否則屆時如何使用？且與被告二人所辯保管財物目的相互矛盾；(七)
    況查扣之子彈多達五百七十發，且含有威力強大之達姆彈，數量之多、威力之強
    大均顯已逾自衛所需，佐以該槍械係被告戊○○於九十年一月十二日購得，旋於
    九十年二月十二日裝箱運回臺灣，時間甚為接近，如謂係購買作為防衛使用顯過
    於牽強；(八)而被告戊○○亦稱其妻反對伊持有槍械而將該槍械拆解放置云云，惟
    何以不向美國相關人員報繳該槍械，反任意放置該槍械在家，為何未將上開保險
    櫃帶回反鎖該槍械以防他人隨意輕易取得該槍械造成危機之產生？其妻取得該槍
    械為何未向美國管理機關報繳解除危機？反將之藏置在公司任何人均能輕易取得
    之倉庫保險櫃內？被告戊○○所辯均與常理相違；(九)再查被告己○○、戊○○等
    向台中關稅局申報之進口報單所載，申報進口之項目有展覽裝潢材料、油壓千斤
    頂、搬運車、墊盤、儲藏架等物，申報價值為八千一百美元，在被查扣之貨櫃中
    ，何以獨漏該藏有槍械之保險箱未經申報？且又將該保險箱放在貨櫃最裡面第三
    只木箱之最底層，且尚需用桌巾覆蓋以為隱藏？足見被告辯稱無運輸槍彈來台故
    意顯無可採等節為其論據。然訊據被告二人均堅詞否認有何運輸槍彈來台及走私
    管制物品之故意與犯行，被告己○○除於起訴書「證據並所犯法條」欄第七行至
    第二十八行所述辯解外，於本院審理時另辯稱：與山精機公司聯繫運貨進出口事
    宜均由程泰公司外銷部經理辛○○處理，伊並不經手，除非有重大事情才通知，
    但也從未發生過，伊只負責看財務報表及公司重大決策等情；被告戊○○除如被
    告己○○上開辯解外，另辯稱：運貨、進貨均由程泰公司國外事業部（即美國山
    精機股份有限公司）之陳福吉、洪賢質、賴小姐三人負責，如有問題，他們會直
    接與伊聯絡，但伊並不會再清點出口貨物，因為伊對於機械很熟悉，只要他們三
    人一告知伊，伊便會知道，有問題的話，由伊與台灣方面聯絡，看是由台灣方面
    自行處理，或由美國方面再補充等詞。
四、經查：
  (一)扣案手槍一支（槍枝管制編號0000000000號），認係美國ＳＩＧ  Ｓ
    ＡＵＥＲ廠製Ｐ２３９型制式口徑９mm半自動手槍，送件時槍枝並未組合，經適
    當組合後即可正常使用，槍號為ＳＡ─７６１５６，槍管內具六條右旋來復線，
    機械性能良好，認具殺傷力；送鑑彈匣二個認均係美國ＳＩＧ  ＳＡＵＥＲ廠製
    制式９mm彈匣；送鑑子彈五百三十二顆，認均係口徑９mm制式子彈，彈底標記均
    為「Ｇ．Ｆ．Ｌ．９mm．ＬＵＧＥＲ」，認均具殺傷力；送鑑制式９mm中空彈三
    十八顆，認均係口徑９mm制式子彈之中空彈，彈底標記均為「ＦＣ．９mm．ＬＵ
    ＧＥＲ」，認均具殺傷力等情，有內政部警政署刑事警察局九十年三月二十六日
    刑鑑字第四一四二五號鑑驗通知書及同年九月十二日九十刑鑑字第一八八四一五
    號函文各一份為證，是被告戊○○自美國運輸來台之制式槍彈確實均具有殺傷力
    ，屬於本國槍砲彈藥刀械管制條例規範禁止持有、運輸之列，固堪認定。
  (二)然被告等人辯稱：「程泰公司以生產及行銷ＣＮＣ高精虎車床為主要業務，並在
    美國設有分公司，九十年三月二十日，因台北市世界貿易大樓將舉行國際工具機
    大展，參展廠商均於會場內設攤展示。程泰公司參與此一盛會，自須在會場內設
    一展示攤位，而程泰公司之代理商即山精機公司於八十九年九月在美國芝加哥亦
    曾參與機械展，當時使用一組合式位裝潢材料，該組材料可重複使用並可依攤位
    大小做出不同之組合，故山精機公司決定從美國洛杉磯運回該組「組合式攤位裝
    潢材料」作為會場設攤之用，並將裝船文件委託捷聖報關行代為報關，被告戊○○因曾於八十八年巴黎展覽時，在攤位內遺失現金、護照及攝影機等貴重物品，
    為免相同情況發生，便於九十年一月三十一日購買二只型態相同之保險箱，作為
    日後展覽時放置貴重物品之用，並暫時放置於公司廠房，計劃將來一只置於公司
    使用，另一只則放置家中，又被告戊○○於美國山精機公司設立之初，於公司附
    近租屋而居，不料住家外圍治安惡劣，故九十年一月十二日被告戊○○透過友人
    介紹至大汗槍店購買槍枝、子彈防身，然被告戊○○購槍時，並未告知其妻子，
    故其妻知悉後大表反對，不願將槍枝、子彈放置家中，幾度爭吵後，被告戊○○
    決定將槍枝分解，置於家中衣櫃。豈料被告戊○○之妻因不放心將槍枝、子彈置
    於家中，復因二人爭執正在氣頭上，於未告知被告戊○○之情形下，將該槍枝、
    子彈帶至公司，放入其中一只保險箱後並上鎖，其妻當時並不知其中一只保險箱
    將隨參展運回台灣，及至山精機公司將該組合式攤位裝潢材料裝箱時，被告戊○○通知員工陳福吉將置於廠房內其中一只保險箱併入裝潢材料中，一起運回台灣
    ，然而，陳福吉於出貨裝箱時，並未留意該只欲運回台灣之保險箱內含槍枝並已
    上鎖，於裝箱後即行出貨。嗣九十年三月七日被告己○○、戊○○經海關人員告
    知有未申報之保險箱，因為上鎖無法打開後，因為展示用的保險箱鑰匙應放在門
    上，即發覺有異，在發現陳福吉可能將放有槍枝之保險箱誤運送回台灣後，當時
    立即即時主動告知海關人員保險箱中藏有槍械，並非海關人員查獲的。而本次報
    關的器材因為太多，故無法一一列出，所以報關大多是用整批的在報關，沒有辦
    法詳列展覽用全部器材之項目，至於槍枝分解後用油及保鮮膜包起來，是因為當
    時賣槍商店說如果要保存比較久，就要這樣做，所以才包起來的，且程泰公司係
    經濟部列名績優廠商，並無和人結怨或發生糾紛，沒有走私槍械之動機」等情，
    核與證人陳福吉、洪賢質、蔡月裕、辛○○、庚○○於檢察官偵訊及經本院隔離
    訊問後證述情節大致相符。雖證人陳福吉、洪賢質均受僱於被告戊○○所營之山
    精機公司，證人蔡月裕為被告戊○○之妻、被告己○○之媳，證人辛○○、庚○○則均受僱於被告己○○所營之程泰公司，然非謂證人等與被告二人有上開關係
    ，即遽認其等證詞絕對地不可採信；且證人陳福吉、洪賢質僅係受僱於被告戊○○在美國所營之山精機公司，而本扣案槍枝係在台灣查獲，且係以老闆即被告戊○○及程泰公司負責人即被告己○○為偵查客體，被告陳福吉、洪賢質僅係受僱
    人，依一般人法律智識程度，未必可以認知其等以證人身份被傳訊，將來可能有
    被列為被告之可能，況證人陳福吉、洪賢質乃單純受僱人，又係自幼在台灣成長
    之成年人，對於持有、運輸槍枝、子彈乃為台灣所禁止之事當知之甚稔，被告戊○○如意欲將扣案槍枝運回台灣，則受惠最大者，乃收件者程泰公司，證人陳福
    吉、洪賢質自無從就扣案槍彈獲得任何好處，則其等是否在明知被告戊○○指示
    其等搬運可能藏有違禁物品進入台灣之情況下，猶仍予以搬運，甘冒被查獲致斷
    送其等美好前程之可能，並非無疑，此外，查無積極證據足以證明證人陳福吉、
    洪賢質知悉扣案保險箱內藏有具殺傷力之槍彈，猶仍予搬運，難認證人陳福吉、
    洪賢質對於運輸槍彈有共犯或幫助之嫌疑，是公訴人認如可證明證人陳福吉對本
    案保險箱內裝有槍枝一情知情，則陳福吉即係知情而有代為幫忙裝運之行為，應
    認證人陳福吉亦屬共犯，因而推論其所為證詞不足採信一節，顯僅係推測之詞，
    尚不能以此即認定證人陳福吉證詞不可採信。
  (三)再者，海關對於私運貨物進出口有查緝之責，並依海關緝私條例規定為之，有該
    條例第一條開宗明義宣示之。惟實際上查緝貨物時，驗貨員會因物品之新舊而有
    不同之查緝標準，亦即新品貨物查緝較鬆，舊品貨物查緝較嚴，而於決定通關程
    序時，先由報關行填單申請報驗，核定書面報關，電腦自動連線決定為「Ｃ一」
    、「Ｃ二」、及「Ｃ三」等級，「Ｃ一」屬「免審免驗」，「Ｃ二」屬「應審免
    驗」，「Ｃ三」屬「應審應驗」，之後再送到進口課、驗貨課，由驗貨課查驗貨
    物，若沒問題就分類，並查是否完稅，均無問題就通關，所謂「應審應驗」就是
    將全部貨物搬出來驗貨，但驗貨員有權責選擇驗何部分貨物，本件是因業者即山
    精機公司書寫貨品為「ＵＳＥＤ」屬舊品，由報關行直接填載為「Ｃ三」，即「
    應審應驗」等情，業據台中關稅局主任秘書甲○○、進口課稽核丁○○（先前是
    驗貨課稽核）、進口課課員楊更新、驗貨課課長張隆峻、驗貨員乙○○，及證人
    庚○○（向來負責程泰公司進出口業務者）於本院審理期間具結證述綦詳。而依
    本件被告戊○○所營山精機公司之賴姓成年女職員傳真至捷聖報關行之商業發票
    ，其上對於貨物品名之描述確實載明「ＵＳＥＤ」字樣，而受託程泰公司辦理報
    關之捷聖報關行亦據此於進口報單上「通關方式」欄填載「Ｃ三」字樣，經驗貨
    課課長書寫「１、第一至第五項新舊程度，２、型錄」字樣（亦即需注意本報單
    之五種進口貨物之新舊程度均需檢驗，並注意其型錄），並經台中關稅局進口課
    課員楊更新蓋用「詳細查驗」戳印後，再交由驗貨課處理驗貨事宜，業據證人楊
    更新證述在卷，復有卷附進口報單影本一紙附卷可徵。顯見進口貨物之查驗，依
    法雖然須一一檢驗，然實際上查緝過程，有因新舊品查驗方式之不同，而作不同
    處理，且舊品之檢驗顯然較新品之檢驗過程為翔實，依此判斷，如被告戊○○確
    實有運輸扣案槍彈來台之故意，何以會選擇以舊品貨物方式報驗，導致其暴露運
    輸槍彈犯行之機率大增，顯有違一般作案模式。或認被告戊○○不採新品報驗方
    式是為減低稅賦，然任何犯案者欲達目的，均會不擇手段降低其犯案過程乃至銷
    售過程中，可能會遭檢警單位起疑或查獲之任何機會，縱使被告戊○○採取新品
    報驗方式因而需繳納更高之稅賦，但為減免遭查緝之機率，勢必亦採取新品報驗
    方式，以降低被查獲之高危險，被告戊○○如處心積慮地欲順利自美國運輸扣案
    槍彈來台，自幼亦在台灣、美國兩方來去，自無可能不知此道理，卻此不為，仍
    以舊品方式報驗增加危險，殊難想像，是被告戊○○有無運輸槍彈來台之故意，
    不無可疑。
  (四)另證人即張隆峻雖證稱：依照規定，凡進出口貨物不論大小均一律要查驗一情，
    經本院提示卷附進口報單（只五項）與被告戊○○所提出當日貨櫃內三只木箱內
    全部物品之展覽物品明細表是否相符時，則稱：伊等於查緝時，主係看該五項物
    品有無在內，至於有無展覽物品明細表內所列其餘物品，要問實際驗貨員乙○○
    才知道，依慣例不管任何物品都要報，但在查驗時，原則上大概只抽貨櫃的百分
    之五抽驗，如接獲密報有違禁物品就可能全部都驗，實際上，也有出現價值輕微
    物品，其完稅價值在新台幣（下同）五千元以下者會扣留不予放行，但不罰，如
    果沒有注意到的就放行，而廠商所報的項目，不會細微到連茶杯都報，會以「家
    用行李一批」的名目申報，亦符合「後送行李」的規定，如此也不會一一查驗等
    情；經被告戊○○辯稱：伊先前有運過家用行李回台，也是用家用行李一批的名
    義申報一語，被告己○○辯以：伊從事進出口業務二、三十年，進口機器也都是
    用一批的名義，不可能將所有零件如螺絲、車床等物鉅細靡遺的記載，同業也都
    是如此記載，非僅伊例外，且伊公司運貨到美國、德國也都是如此，因為如果列
    得如此細，不太可能，伊公司進口都是組合式的，零零碎碎，如果列下來，可能
    名目就要好幾疊，而以「修護零件一批」是伊公司較為常採用之方式等詞後；證
    人張隆峻始又稱：確實如此沒有錯，伊主要是查驗貨物的主要部分，其他零件如
    螺絲等物，可認定為該物的附屬部分者，伊就概括認定為同一批等詞；亦與證人
    即捷聖報關行負責人丙○○證述：報關時都以一個主要的項目代表，檢驗時也只
    檢驗該項一語及證人即同該報關行職員林金樹證稱：於會同查驗時，被告戊○○
    所提示之展覽物品明細表上所列物品大部分都有看到，但細目未看到一情相符；
    且本案遭發覺後，除保險箱內之扣案手槍、子彈、通槍條、清潔油遭扣留外，其
    餘物品均由程泰公司派員取回，亦足證關稅局派員驗貨時，並非連貨物之細目均
    須一一列舉於進口報單上，否則不予放行，反只是填載進口貨物之主要項目，並
    檢查該主要項目即足。是被告己○○、戊○○一再辯稱：伊等於運送貨物時，均
    以一個主要貨物品名填載，本次報關的器材因為太多，故無法一一列出，所以報
    關大多是用整批的在報關，沒有辦法詳列展覽用全部器材之項目等節，雖有違報
    關之程序，然在實務運作上確實為業者、報關行及關稅局於驗貨時向來行之有年
    之共識，而本件被告戊○○用以運送來台之保險箱，本非在其機械參展之項目之
    一，僅為避免發生八十八年在巴黎參展時所發生之遺失物品事件（業據其提出報
    案資料為證）才添購該保險箱，以為此次參展存放物品之地點，是該保險箱未列
    入進口報單上之主要項目亦屬常情，公訴人認被告戊○○上開報關方式與貨物運
    送方式不符而認其有運輸槍彈故意，容有誤會。
  (五)再查，被告己○○身兼程泰公司、鉅基科技股份有限公司、雅仕德科技股份有限
    公司之董事長，下分別轄一百三十餘名、七十餘名、二十餘名員工，其資本額分
    別為五億零九百二十六萬八千元、二億零一百四十四萬二千七百五十元及一千萬
    元，有經濟部公司執照及設立登記事項卡各三份存卷可按，其企業遍及大陸、美
    國，頗具規模，依常情判斷，公司董事長多身負公司決策之重責大任，參與高層
    決議，將來前景之規劃及操縱公司營運，被告己○○復身兼三家公司之負責人，
    對於實際執行業務未必事必躬親，乃屬至明之理，此亦據證人即擔任程泰公司外
    銷部經理辛○○證稱：伊是辦理程泰公司進出口業務部分之主管，但進出口業務
    手續並不需經過伊處，一般而言，進口貨物平常由採購部門與國外接洽，而報關
    行會給請款單，伊才會在請款單上蓋章，被告己○○都不會管這些事等詞，證人
    即程泰公司船務助理庚○○證述：傳真至捷聖報關行之進口報單（應係商業發票
    ）上署名是美國那邊傳過來要報關的文件，應是賴小姐簽的，是要給台灣的公司
    ，一般出口貨物會經過出機台，瞭解內容物後，直接與報關行接洽，如是進口貨
    物則由報關行直接與伊接洽，有問題再問主管辛○○等詞翔實，證人即報關行負
    責人丙○○、職員林金樹於本院審理時亦均證陳：程泰公司進出口業務自七十六
    年八月開始即委託該行處理，但伊等均是於九十年三月八日才首次看到被告己○○，之前都是由伊公司林大峰與程泰公司劉小姐（應係庚○○）聯絡等詞。足見
    被告己○○平時並不實際負責貨物之點收，而證人辛○○於本院九十年十一月八
    日審理時證稱：被告己○○是於九十年三月七日晚上才知道運錯槍枝之事，且卷
    附進口報單載明本案貨櫃收件者為「程泰公司」，並非指明被告己○○個人，如
    被告己○○事先知悉被告戊○○要運送扣案違法槍枝來台給伊，何以於報單上不
    記載被告己○○個人姓名，反係如同一般運貨程序，由程泰公司派員點收，易遭
    員工察覺並影響其商業信譽之可能性，是公訴人認定本件收件者為程泰公司，而
    被告己○○適為該公司負責人，即認定被告己○○不可能對此扣案槍彈諉為不知
    ，及其係最有可能在台灣持有槍械之人，而認定與被告戊○○有共同犯意聯絡，
    尚嫌速斷。
  (六)按美國國情與我國不同，其准許持有自衛槍械乃眾所周知之事，被告戊○○鑑於
    八十九年十二月底在美國所居住處所治安不良，遂於九十年一月二日領得槍枝執
    照，同日購買槍枝，同年月十二日取槍，有購買槍枝紀錄、收據、槍枝使用執照
    在卷可證，與妻子蔡月裕間因購買手槍、子彈之誤會，導致扣案槍彈被藏匿於九
    十年一月三十日被告戊○○所購買之保險箱內（有保險箱收據及廣告各一份為證
    ），隨著被告戊○○計畫於九十年二月前往台灣參展之機械一同來台，被告戊○○雖於九十年一月初甫購買扣案槍彈，並於同年二月間運送來台，時間雖然甚為
    接近，實足啟人疑竇，然被告戊○○偕妻蔡月裕係於八十九年十二月底方結婚並
    定居於美國，覺得該處治安不佳才於九十年一月初購買槍枝，時間猶顯更為接近
    ，是不能遽以被告戊○○購買槍枝及運送來台時間相隔一個月餘即認為被告戊○○心機可疑。況且持有槍枝、子彈自然可供自衛，惟是否僅供自衛，而無其他用
    途，應屬持有人主觀之認知，難以持有之槍枝、子彈種類或數量加以判斷，本案
    據被告戊○○所述，其購買一千顆子彈，及四十顆中空彈，於購買日之該星期六
    即與友人前往打靶約四百餘顆子彈及二顆中空彈，因為子彈是供練習用，中空彈
    才是要防身自衛用，雖其購買子彈數量之多實讓人難以想像，然據被告戊○○自
    承打靶時即用掉四百餘顆子彈，用量近達一半，數量頗多，自亦不能依扣得子彈
    總計達五百七十顆之多，即認定被告戊○○超逾自衛使用範圍。
  (七)又證人陳福吉、洪賢質雖受被告戊○○指示攜帶一個保險箱上貨櫃，但並未指定
    何只保險箱，證人基於搬運方面，遂直接拿取放在外面之保險櫃，因為三只木箱
    內均放有大型機器，只有第三只木箱容量可以存放保險箱，遂順手將該保險箱直
    接放在該第三只木箱，並依序將之排放，故該存放保險箱之木箱並非有意排在最
    裡面，而保險箱上方桌巾也是因為參展時需用到，才順便放在保險箱上方，並非
    有意覆蓋等情，業據證人陳福吉、洪賢質於檢察官偵訊及本院九十年十月十一日
    審理時證稱在卷；至被告戊○○將扣案槍枝分解，亦係防免妻子蔡月裕之擔心，
    而蔡月裕之所以將扣案槍彈攜至倉庫停放，亦係為免藏放家中產生危險，鑑於已
    取走保險箱鑰匙及密碼，認定被告戊○○抑或任何人除非破壞該只保險箱，否則
    無法取得內藏之槍彈，且不知美國何單位可以報繳槍彈，亦覺得該批槍彈價值匪
    淺，故未向有關單位報繳等情，業據證人蔡月裕證述如前，且證人蔡月裕與被告
    戊○○係夫妻，男女性對於持有槍枝之危險性認知本就有所不同，在夫妻有爭執
    尚未談妥前，夫妻任何一方不告知他方有關解決之道，逕行為之，亦為時下夫妻
    相處時所常見，且證人蔡月裕為一女流之輩，案發時年僅二十七歲（六十二年六
    月五日出生），突見先生即被告戊○○持有手槍及數量如此眾多之子彈，直覺反
    應價值非輕，又懼於藏置家中易出問題，才決定獨自前往公司倉庫所在址存放，
    而未向有關單位報繳，亦難認定其所為處置有違常情之處。公訴人雖認證人陳福
    吉、洪賢質及蔡月裕處置有故意之嫌且違背常情，但經本院細究其等如此行為之
    緣由，並非無理，公訴人認定不可採信，容有誤會。
  (八)末者，被告己○○身為三家資本額頗鉅之負責人，被告戊○○亦屢於美台間往返
    ，均見多識廣，但於本院審理時直見其等應答之誠懇，直言無諱，心無旁騖，不
    似慣犯者奸詐巨猾，亦不如初犯者膽戰心驚，經本院佐以囑託法務部調查局對其
    二人進行測謊實驗，經該局採控制問題法、混合問題法測試結果：「戊○○稱：
    (1)扣案槍彈是美國公司職員誤送裝運的，(2)渠沒有指示將扣案槍彈夾藏運送來台
    ，(3)貨櫃有夾藏槍彈事己○○並不知情，上述問題經測試均無情緒波動反應，研
    判未說謊」，「己○○稱：(1)渠沒有指示將扣案槍彈夾藏運送來台，(2)貨櫃有夾
    藏槍彈事渠毫不知情，上述問題經測試均無情緒波動反應，研判未說謊」等情，
    有該局九十一年二月二十六日調科參字第０九一０００二八０四０號測謊報告書
    一紙可據，均顯示被告戊○○對於非故意運輸扣案槍彈來台，及被告己○○對於
    不知有運送扣案槍彈來台等情均呈現沒有說謊之現象，適足佐證被告二人於本院
    審理時所為辯解尚與實情不悖。
五、綜上所述，被告戊○○固有運送扣案具有殺傷力之槍彈來台並指明收件者為程泰
    公司之事實，而有違反槍砲彈藥刀械管制條例之犯行，然細析被告二人辯解內容
    與證人陳福吉等人之證述不謀而合，亦與報關行之有年之程序不悖，其運送扣案
    槍彈入台之事實並非基於被告二人共同明知且有意使其發生，抑或預見其得以發
    生而不違背其本意之主觀故意，其等所為辯解尚堪採信。此外，復查無其他積極
    證據足以證明被告二人有上開主觀犯意，而公訴人所指之槍砲彈藥刀械管制條例
    第七條第一項運輸手槍罪、同條例第十二條第一項運輸子彈罪及懲治走私條例第
    二條第一項私運管制物品進口罪均無處罰過失犯之規定，在罪疑唯輕原則下，被
    告等人被訴之犯罪罪名尚屬不能證明，爰均依法為無罪判決之諭知。
據上論斷，應依刑事訴訟法第三百零一條第一項，判決如主文。
中      華      民      國      九十一      年      四      月    十六  日
                                        法  官  賴  妙  雲
右正本證明與原本無異。
如不服本判決，應於送達後十日內向本院提出上訴狀 （須附繕本） ，上訴於台灣高等
法院台中分院。
                                        書記官
中      華      民      國      九十一      年      四      月    十六  日
